---
title: "Visualización de datos con ggplot2 - Parte 1"
author: "Alejandro José Gómez García"
date: "15/5/2022"
output: html_document
---

                               VISUALIZACIÓN DE DATOS CON ggplot - Parte 1

En este primer documento enseñaré las funciones básicas de ggplot2 y a cómo visualizar nuestros datos utilizando este paquete.
Para ello utilizaremos los paquetes "ggplot2" y "tidyverse" (éste último es donde se encuentra la base de datos "mpg" que utilizaremos para este ejercicio)

```{r, echo=FALSE, warning=FALSE}
library(tidyverse)
library(ggplot2)

mpg  #Base de datos
```

Vamos a trabajar con los datos de "mpg".
Las variables "displ" y "hwy" representan el tamaño del motor (en litros) y la eficiencia del uso del combustible (en millas por galón "mpg")

Cada gráfico se realiza utilizando la función ggplot() cuyo primer argumento ("data") es el set de datos donde se encuentran las variables a graficar. Sin embargo, la función por sí sola no grafica, sino que necesita funciones de mapeo. Estas funciones especifican el tipo de gráfico que realizará (por ejemplo: geom_point() es la función para realizar un scatterplot). Además, la función de mapeo SIEMPRE debe contener el argumento mapping que SIEMPRE será igual a la función aes() la cual contiene las variables que se plotearán (y todo lo relacionado con ellas).

EJEMPLO 1:

ggplot(data=datos) + geom_point( mapping = aes( x=var1, y=var2))

```{r, warning=FALSE}
ggplot(data = mpg)+
  geom_point(mapping = aes(x=displ, y=hwy))
```

Dentro de la función aes() se realiza todo lo relacionado a las variables (cuáles se utilizarán, la forma en la que se plotearán, el color, transparencia, tamaño, forma, etc). Todas estas características pueden cambiarse de acuerdo a una tercera variable como es la clase a la que pertenecen las variabes ploteadas.

EJEMPLO 2:

ggplot(data=datos) + geom_point( mapping = aes( x=var1, y=var2, color=class)) -> color

ggplot(data=datos) + geom_point( mapping = aes( x=var1, y=var2, size=class)) -> tamaño

ggplot(data=datos) + geom_point( mapping = aes( x=var1, y=var2, shape=class)) -> forma

ggplot(data=datos) + geom_point( mapping = aes( x=var1, y=var2, alpha=class)) -> transparencia


```{r, warning=FALSE}
#color
ggplot(data=mpg)+
  geom_point(mapping = aes(x=displ, y=hwy,color=class))

#tamaño
ggplot(data=mpg)+geom_point(mapping = aes(x=displ, y=hwy, size= class))
#La advertencia que se muestra es que estamos asignando "tamaño" a una variable discreta (class) lo que no tiene mucho sentido (tener en cuenta que esto es un ejemplo ilustrativo).

#transparencia
ggplot(data=mpg)+geom_point(mapping = aes(x=displ, y=hwy, alpha=class))

#forma
ggplot(data=mpg)+geom_point(mapping = aes(x=displ, y=hwy, shape=class))
#NOTA IMPORTANTE: Al usar diferentes formas, R solo utiliza 6 a la vez por lo que si hay más de 6 clases solo ploteará las seis primeras
```


También podemos graficar los datos de acuerdo a condiciones que definamos sobre los datos. Por ejemplo, a continuación graficaré los datos previos, pero con la condición de que los que posean valores menores a 30 en la variable "hwy" tengan una coloración diferente a datos con valores mayores.

```{r, warning=FALSE}
ggplot(data=mpg)+
  geom_point(mapping = aes(x=displ, y=hwy,color=hwy<30))
```

"Facets" es una forma de añadir nuevas variables al gráfico. La función "facet_wrap" se usa para añadir una sola variable, cuyo argumento es la variable en cuestión precedida de ~. Simplemente se debe encadenar al resto de la función ggplot() con el signo +.

```{r, warning=FALSE}
ggplot(data=mpg)+ geom_point(mapping=aes(x=displ, y=hwy))+
  facet_wrap(~class, nrow=2)
```

Para añadir varias variables se utiliza la función "facet_grid". En este caso el argumento debe contener las variables que se incluyen separadas por ~

```{r, warning=FALSE}
ggplot(data=mpg)+geom_point(mapping = aes(x=displ, y=hwy))+
  facet_grid(~drv)
```


                                  Geometric Objects
                                  
geom_ puede ser seguido de diferentes argumentos en dependencia de cómo quieras graficar tus datos (geom_point, geom_smooth, etc). Todos estas funciones se conocen como "Geometric Objects"

Para añadir varios "geom_" simplemente añade diferentes tipos con "+".

```{r, warning=FALSE}
ggplot(data=mpg)+
  geom_point(mapping = aes(x=displ, y=hwy, color=drv))+
  geom_smooth(mapping = aes(x=displ, y=hwy, color=drv))
```

Otra variante para hacer esto es agrupar el parámetro aes() dentro de ggplot (dado que las variables son las mismas) y solo mantener en "geom_" la variable que nos interese destacar:

```{r, warning=FALSE}
ggplot(data=mpg, mapping = aes(x=displ, y=hwy))+
  geom_point(mapping = aes(color=class))+
  geom_smooth()
```

También se puede especificar si se desea plotear solo una parte de los datos, o determinadas clases.

Con la función "filter" en este ejemplo se seleccionó solamente la clase "2seater" para ser ploteada en "geom_smooth". El parámetro "se=False" es en el caso de "geom_smooth" para no mostrar la desviación estándar

```{r, warning=FALSE}
ggplot(data=mpg, mapping = aes(x=displ, y=hwy))+
  geom_point(mapping = aes(color=class))+
  geom_smooth(data=filter(mpg, class=="2seater"), se = FALSE)
```

Otros ejemplos:

```{r, warning=FALSE}
ggplot(data = mpg,mapping = aes(x=displ, y=hwy))+
  geom_point(mapping = aes(color=drv))+
  geom_smooth(mapping = aes(linetype=drv, color=drv),se = FALSE)

ggplot(data=mpg, mapping = aes(x=displ, y=hwy))+
  geom_point(mapping = aes(color=drv))+
  geom_smooth(se=FALSE)

```

